臺北高等行政法院判決　　　　　　　　　　　　　　　九十年度訴字第三九四五號
　　　　　　　　　　　　　　　.
　　原　　　告　昕華科技股份有限公司
　　代　表　人　甲○○董事長.
　　被　　　告　新竹縣稅捐稽徵處
　　代　表　人　乙○○處長）.
　　訴訟代理人　丙○○
　　　　　　　　丁○○
右當事人間因營業稅事件，原告不服財政部中華民國九十年三月十四日台財訴字第○
九○一三五一二六二號訴願決定，提起行政訴訟，本院判決如左：
　　主  文
原告之訴駁回。
訴訟費用由原告負擔。
　　事  實
一、事實概要：原告涉嫌無進貨事實，於民國八十二年至八十三年間取得福林加油站
    股份有限公司等三家加油站異常統一發票計十張，金額計新台幣（下同）七、二
    一四、一六二元，充作進項憑證，並持以申報扣抵銷項稅額，逃漏營業稅三六○
    、七○八元，案經法務部調查局新竹縣調查站查獲，移由被告審理違章成立，除
    核定補徵營業稅三六○、七○八元（原告已於八十八年八月二十四日補繳稅款）
    外，並依營業稅法第五十一條第五款規定按所漏稅額處一倍罰鍰計三六○、七○
    ○元（計至百元止）。原告不服，申請復查結果，未獲變更，復對罰鍰部分請求
    補繳營業本稅後，免再處罰等語，提起訴願，遭決定駁回，遂提起行政訴訟。
二、兩造聲明：
　(一)原告聲明：訴願決定及原處分撤銷。
　(二)被告聲明：駁回原告之訴。
三、兩造之爭點：本件原告逃漏營業稅之行為，應否處罰？
　(一)原告主張之理由：
    原告遭計帳業者華益會計事務所侵占稅款，經一百五十餘家共同受害廠商組成自
    救會陳情請願，於八十七年四月十七日在立法院舉行協調會，獲財政部賦稅署長
    王得山及被告法務課、工商課課長同意，廠商能提供確有繳付稅款請計帳業者代
    繳之付款記錄者，可補稅免罰，八十七年十二月二十二日之協調會結論亦同意調
    查局查獲之有關莊月美帳冊、紀錄內登載，確有繳付稅款予莊月美請其代為繳納
    者，認定為無過失免罰，原告皆如期交付稅款予計帳業者，有銀行每期之支票付
    款紀錄可證，並已補交本稅，自不應受罰。
　(二)被告主張之理由：
    1.原告自承八十二年、八十三年間委託華益會計事務所莊月美代為記帳及申報稅
      額，則莊月美以原告之名義，故意以詐欺及不正當之方法虛列進項發票扣抵銷
      項稅額，致漏營業稅額三六○、七○八元，此行為依民法第一百零三條第一項
      規定可知，直接對原告發生效力，原告應就其代理人之故意過失負同一責任。
    2.依營業稅法第三十五條第一款規定，申報營業稅銷售額及報繳營業稅為營業人
      之法定義務，原告委託莊月美代辦稅務申報，就莊月美有無據實依法辦理自應
      善盡注意監督檢查之責，被告就原告委託莊月美代理記帳繳付稅款而遭虛列進
      項稅額致逃漏稅捐之過失認定標準，係衡諸其委託莊月美記帳及代繳稅款，對
      於營業人銷售額及稅額申報書、營業稅繳款書及帳冊憑證等營業稅申報資料有
      無善盡注意及檢查義務，亦或有無親自保管前述資料且核對稅款繳付情形。惟
      經查原告八十六年十月十七日於新竹縣調查站所為之調查筆錄略謂：其並無該
      等鉅額之購油事實，亦未取得該等統一發票交付華益會計事務所辦理營業稅申
      報，應係莊女所為，又其所支付之營業稅款，亦遭莊女侵占，惟每次交付營業
      稅款予莊女並無檢查其繳款收據或申報書。故原告於本件違章過程中，雖非故
      意但其未自行繳納稅款或交付稅款後未檢視申報書及繳款書，致使莊女有機可
      乘，原告難謂無過失，尚難予以免罰。惟被告經衡酌原告違章情節較屬輕微，
      且已於裁罰處分核定前補報補繳稅款及以書面承諾違章事實，故原處分乃酌情
      按所漏稅額三六○、七○八元依法定最低裁罰倍數處以一倍罰鍰計三六○、七
      ○○元（計至百元），並無不當。
　　理  由
一、按「納稅義務人，有左列情形之一者，除追繳稅款外，按所漏稅額處一倍至十倍
    罰鍰，並得停止其營業：‧‧‧五、虛報進項稅額者。」「本法第五十一條第五
    款所定虛報進項稅額，包括依本法規定不得扣抵之進項稅額、無進貨事實及偽造
    或變造憑證之進項稅額而申報退抵稅額者。」分別為營業稅法第五十一條第五款
    及營業稅法施行細則第五十二條第一項所明定。故營業人無進貨事實，取得非實
    際交易對象開立之憑證申報扣抵者，因無進貨及支付進項稅額之事實，其虛報進
    項稅額，逃漏稅款，即應依營業稅法第五十一條第五款規定補稅並處罰。次按「
    代理人於代理權限內，以本人名義所為之意思表示，直接對本人發生效力。」「
    債務人之代理人或使用人，關於債之履行有故意或過失者，債務人應與自己之故
    意或過失，負同一責任。」民法第一百零三條第一項、第二百二十四條前段亦有
    明文。本件雖屬公法上之事件，但原告委託訴外人莊月美為帳務處理及代理申報
    營業稅額，仍應適用上開規定以為責任之依據。又「人民違反法律上之義務而應
    受行政罰之行為，法律無特別規定時，雖不以出於故意為必要，仍須以過失為其
    責任條件，但應受行政罰之行為，僅須違反禁止規定或作為義務，而不以發生損
    害或危險為其要件者，推定為有過失，於行為人不能舉證證明自己無過失時，即
    應受處罰。」復經司法院大法官會議釋字第二七五號解釋在案。
二、本件原告無進貨事實，於八十二年至八十三年間，以取得之福林加油站有限公司
    等三家加油站異常統一發票共十張，金額計七、二一四、一六二元，充作進項憑
    證，持以申報扣抵銷項稅額，並已全數扣抵銷項稅額，其虛報進項稅額逃漏營業
    稅計三六○、七○八元之事實，有調查筆錄、營業人銷售額與稅額申報書、專案
    申請調檔統一發票查核清單、營業稅查核案件查詢作業進銷交易明細等件在原處
    分卷可稽，並為原告所不爭執，事證明確。查原告係委託訴外人莊月美代為記帳
    及申報稅額，莊月美所為之虛報進項稅額行為，依法直接對原告發生效力，而申
    報營業稅銷售額及報繳營業稅為營業人之法定義務，故原告委託莊月美代辦稅務
    申報，其就莊月美有無據實依法辦理，自應善盡注意義務及負督導之責。惟據原
    告於八十六年十月十七日在新竹縣調查站製作調查筆錄時供稱，其將每期營業稅
    款交付莊月美代繳，事後從未要求檢視繳款收據或申報書，有該筆錄影本在原處
    分卷可徵，足認原告於委託莊月美申報營業稅之過程中，未盡業務監督之責，其
    有過失至明。是被告依法裁處罰鍰，揆諸首開規定，並無不合。
三、原告雖稱其遭計帳業者華益會計事務所侵占稅款，經一百五十餘家共同受害廠商
    組成自救會陳情請願，於八十七年四月十七日在立法院舉行協調會，獲財政部賦
    稅署長王得山及被告法務課、工商課課長同意，廠商能提供確有繳付稅款請計帳
    業者代繳之付款記錄者，可補稅免罰，原告皆如期交付稅款予計帳業者，有銀行
    每期之支票付款紀錄可證，並已補交本稅，不應受罰云云。惟查原告所稱八十七
    年四月十七日之協調會會議結論為「一、由新竹縣市稅捐稽徵處調查事實，廠商
    無過失，確曾繳付稅款予記帳業者，無逃漏之意圖者，得針斟酌案件，補稅後從
    輕或免予處罰。二、前項處理情形，請縣市稅捐處先行徵詢調查站意見。」其仍
    以經調查事實廠商無過失為要件，且係得斟酌從輕或免予處罰，而財政部賦稅署
    以八十七年五月五日台稅二發第八七一九四二三二三號函送該會議結論，亦僅稱
    「請酌辦」。至於所稱八十七年十二月二十二日之協調會結論亦同意調查局查獲
    之有關莊月美帳冊、紀錄內登載，確有繳付稅款予莊月美請其代為繳納者，認定
    為無過失免罰乙節，經核該會議結論第二項附載「本案前項辦理原則，由柯建銘
    立委協調徵詢調查單位意見後辦理」，而該結論經立法委員柯建銘函送財政部賦
    稅署，請函示新竹縣市稅捐處依該會議結論辦理，財政部賦稅署係以八十八年一
    月十五日台稅二發第八八一八九五六九二號書函復稱該會議結論須徵得調查單位
    同意後始得辦理。況本件原告為有過失，已如前述，依法即應處罰，自不得依該
    會議結論免罰，其主張並無可採。
四、綜上所述，原告雖已於八十八年八月二十四日補繳稅款，依法亦不得據以免罰。
    況被告已依營業稅法第五十一條規定最低倍數，裁處所漏稅額三六○、七○○元
    （計至百元）一倍之罰鍰。原處分核無違誤，訴願決定予以維持，亦無不合，原
    告仍執前詞聲請撤銷，為無理由，應予駁回。
五、據上論結，本件原告之訴為無理由，依行政訴訟法第九十八條第三項前段，判決
    如主文。
中　　華　　民　　國　　九十一　　　年　　　三　　　　月　　　七　　　日
                 臺 北 高 等 行 政 法 院   第 一 庭
                                審 判 長 法  官　鄭 忠 仁
                                         法  官　林 育 如
                                         法  官　楊 莉 莉
右為正本係照原本作成。
如不服本判決，應於送達後二十日內，向本院提出上訴狀並表明上訴理由，如於本判
決宣示後送達前提起上訴者，應於判決送達後二十日內補提上訴理由書（須按他造人
數附繕本）。
中　　華　　民　　國　　九十一　　　年　　　三　　　　月　　　七　　　日
            　　　　　　　　　　   　    書記官  黃 舜 民
